【裁判字號】    99,台上,5398
【裁判日期】    990826
【裁判案由】    違反毒品危害防制條例
【裁判全文】
最高法院刑事判決            九十九年度台上字第五三九八號
上  訴  人  甲○○
選任辯護人  周仲鼎律師
上列上訴人因違反毒品危害防制條例案件，不服台灣高等法院台
中分院中華民國九十七年十一月十八日第二審判決（九十七年度
上訴字第二五一九號，起訴案號：台灣台中地方法院檢察署九十
七年度偵字第四四二七號），提起上訴，本院判決如下：
    主  文
上訴駁回。
    理  由
按刑事訴訟法第三百七十七條規定：上訴於第三審法院，非以判
決違背法令為理由不得為之；是提起第三審上訴，應以原判決違
背法令為理由，係屬法定要件；如果上訴理由書狀並未依據卷內
訴訟資料具體指摘原判決不適用何種法則或如何適用不當，或所
指摘原判決違法情事顯與法律規定得為第三審上訴理由之違法情
形不相適合時，均應認其上訴為違背法律上之程式，予以駁回。
本件原判決維持第一審論處上訴人甲○○販賣第三級毒品罪刑（
處有期徒刑二年八月，並為相關從刑之宣告）之判決，駁回檢察
官及上訴人在第二審之上訴，已詳敘其調查證據之結果及證據取
捨並認定事實之理由；所為論斷，均有卷存證據資料可資覆按。
從形式上觀察，原判決並無違背法令之情形。上訴人之上訴意旨
略稱：(一)原判決未說明劉菀真於民國九十七年一月二十八日在警
詢時之陳述如何具有較可信之特別情況且為證明犯罪事實所必要
；又對於劉菀真在警詢時，係遭員警不當誘導而陳述與實情不符
之情事，未加論述，單憑警詢距案發時間較近，或以劉菀真事後
有承受外界干擾而受污染之虞，逕認彼於警詢時之陳述有證據能
力，顯有違證據法則。(二)上訴人於九十七年一月二十八日之警詢
筆錄及檢察官訊問筆錄，均係因相信員警對其所為之建議，誤以
為只是小事，而順員警所擬之詞為陳述。警員洪泳淋之證詞有諸
多漏洞及避重就輕之處，實不足憑採；上訴人於上開筆錄內之自
白，均係遭員警以不正方法誘導而為供述，應不具證據能力。
(三)劉菀真於九十七年三月十三日檢察官訊問及同年七月九日第一
審審理時，均具結證稱：上訴人未販賣第三級毒品愷他命（Keta
mine，俗稱Ｋ他命）予伊等語。劉菀真在上訴人受羈押之際，所
證述內容仍與上訴人之供述大致吻合，足見劉菀真上開證詞應屬
可信。又劉菀真罹有胃痛或十二指腸痛，早為上訴人所知悉，故
上訴人將Ｋ他命贈與劉菀真之目的在「想要讓她玩一下」或「因
為她有胃痛才給她」，差異甚微。原判決以此細微差異，全盤否
認劉菀真上開證詞之真實性，自屬違誤。(四)上訴人與劉菀真之警
詢筆錄與錄音譯文有以下瑕疵：警詢乃十分耗時之工作，上訴
人與劉菀真於錄音中之回答又雜亂無章，未經仔細編輯；員警於
不到一小時之內即能完全整理並製作筆錄完畢，顯與一般常理有
違。警詢筆錄中，上訴人所言：「尿液空瓶是否是乾淨的」、
「採尿時間為何」、「筆錄實在」、「我知道錯了我想從新做人
」及劉菀真所言：「尿液空瓶是否是乾淨的」、「我都是以電話
0000000000撥打」、「查扣毒品重量」各等語，並未出現在錄音
譯文中，足見該錄音並非製作警詢筆錄全部過程之錄音，警詢筆
錄之真實性大有可疑。製作筆錄時有二名員警，但錄音譯文中
僅有詢問人之聲音，並無記錄人之聲音，復無二人討論如何記載
筆錄之對話，實有悖於常理等事項；原審均未調查，有證據漏未
調查之違法。(五)上訴人並無販賣犯行，願意接受測謊等語。
惟查：原判決就卷內各項證據之有無證據能力，已分別敘明劉菀
真於九十七年一月二十八日警詢時之陳述雖與彼於第一審證述之
內容不符，但劉菀真之警詢筆錄具有較可信之特別情況，且為證
明上訴人犯罪事實存否所必要；另上訴人於同日之警詢筆錄、檢
察官訊問筆錄，皆出於上訴人之自由意志而為陳述，均具有證據
能力之理由（見原判決理由欄壹之一、二、三）；並說明原判決
所引用之其他證據，未據檢察官、上訴人及其於原審之選任辯護
人聲明異議，經審酌各該證據作成情況亦屬適當，應有證據能力
等理由（見原判決理由欄壹之四）。又原判決依憑上訴人於九十
七年一月二十八日警詢及檢察官訊問時之自白，證人劉菀真〔因
於九十七年三月十三日檢察官訊問及同年七月九日第一審審理時
，就上訴人本件販賣第三級毒品犯行，供前具結而為虛偽陳述，
經第一審判決論以偽證罪，判處有期徒刑四月，緩刑二年，並應
向公庫支付新台幣（下同）三萬元；劉菀真提起第二審上訴後，
經撤回第二審之上訴而確定〕於同日警詢時之證詞及證人洪泳淋
（上訴人警詢筆錄之詢問人）之證詞，卷附第一審勘驗上訴人及
劉菀真之警詢錄音光碟筆錄、行政院衛生署草屯療養院九十七年
五月十二日草療鑑字第0970003900號毒品鑑定書暨扣案之行動電
話等各項證據資料，於理由欄詳敘認定上訴人有原判決事實欄所
載，以一包六百元之價格，販賣第三級毒品Ｋ他命三包予劉菀真
，並同意劉菀真賒欠款項犯行之理由。對於上訴人否認犯罪所辯
：伊係無償提供Ｋ他命予劉菀真施用，警詢筆錄係員警叫伊按照
電腦製作之筆錄錄音，至檢察官訊問時伊承認販賣犯行，是因為
員警稱此係小事，罰錢就可以走了，要伊按警詢筆錄內容供述等
語，認如何與事實不符而無足採等情，詳加指駁；並就證人劉菀
真於檢察官訊問及第一審所證各節，說明如何不足憑為上訴人有
利認定之理由（見原判決理由欄貳之一(二)至(四)）；且敘明認定上
訴人具有營利意圖而為販賣Ｋ他命犯行之論斷理由（見原判決理
由欄貳之一(五)）。經核原判決採證認事並無違反經驗法則、論理
法則，亦無任意推定犯罪事實、違背證據法則、判決理由不備、
理由矛盾、不適用法則或適用法則不當之違誤。上訴意旨(一)、(二)
、(三)，無非就原審採證認事適法職權之行使及原判決已明白論斷
之事項，重為事實上之爭執，俱非適法之第三審上訴理由。另警
詢筆錄之製作，依刑事訴訟法第四十三條之一前段規定，應由行
詢問以外之人為之。上訴人與劉菀真之警詢錄音光碟中，僅存有
彼等與詢問人員之聲音，未出現記錄人員之聲音，並無違誤。又
記錄人員製作筆錄之速度如何、筆錄記載之文字與錄音內容是否
一字不差等事項，於本件犯罪事實之認定並無影響。矧上訴人及
其於原審之選任辯護人在原審審判期日，經審判長詢以「尚有證
據請求調查？」時，均答稱：「無」（見原審卷第五二頁背面）
。原審未就上訴人與劉菀真之警詢筆錄製作速度等事項為無益之
調查，且原審認本件事證已明，因而未令上訴人為測謊鑑定，均
難謂有調查職責未盡之違法。上訴意旨(四)、(五)及其他上訴意旨所
指各節，顯非依據卷內訴訟資料具體指摘原判決有何違背法令之
情形，徒憑己意，任意指摘，核與法律規定得為第三審上訴理由
之違法情形不相適合。應認上訴人之上訴為違背法律上之程式，
予以駁回。
據上論結，應依刑事訴訟法第三百九十五條前段，判決如主文。
中    華    民    國  九十九  年    八    月  二十六  日
                      最高法院刑事第七庭
                          審判長法官  林  永  茂
                                法官  蘇  振  堂
                                法官  林  立  華
                                法官  劉  介  民
                                法官  徐  昌  錦
本件正本證明與原本無異
                                      書  記  官
中    華    民    國  九十九  年    八    月   三十   日
                                                    ｄ

司法院資訊處製作；財團法人民間司法改革基金會備份。
